臺灣苗栗地方法院刑事判決
111年度訴字第386號
公  訴  人  臺灣苗栗地方檢察署檢察官
被      告  徐敏堯



                    （另案於法務部矯正署臺中監獄苗栗分監執行中）
            吳秉諺


                    （另案於法務部矯正署臺中監獄苗栗分監執行中）
上列被告因加重詐欺等案件，經檢察官提起公訴（111年度偵字
第2641號、111年度偵字第5185號），因被告於本院準備程序中
，就被訴之事實為有罪之陳述，經本院告知簡式審判程序意旨，
並聽取當事人之意見後，本院合議庭裁定改依簡式審判程序審理
，判決如下：
    主    文
丙○○犯三人以上共同詐欺取財罪，處有期徒刑壹年壹月。未扣案
之犯罪所得新臺幣貳佰元沒收，於全部或一部不能沒收或不宜執
行沒收時，追徵其價額。
甲○○犯三人以上共同詐欺取財罪，處有期徒刑壹年參月。未扣案
之犯罪所得新臺幣壹仟貳佰元沒收，於全部或一部不能沒收或不
宜執行沒收時，追徵其價額。
    犯罪事實
一、丙○○預見不具信任關係之陌生人約定提供一定報酬，要求出
    面代為前往自動櫃員機提款後交予指定之人收受、或依指示
    將匯入款項轉匯至其他指定帳戶，依一般社會生活之通常經
    驗，將成為他人詐欺計畫中負責取得詐欺所得款項之人（即
    車手），並得以製造金流斷點、隱匿詐欺所得款項之去向，
    竟仍於民國109年5月間，加入甲○○所屬之詐欺集團（下稱本
    案詐欺集團，丙○○涉犯參與犯罪組織罪部分，另經法院判處
    罪刑確定，非本案起訴範圍），與甲○○共同意圖為自己不法
    所有，基於詐欺取財、隱匿詐欺犯罪所得去向不確定故意之
    犯意聯絡（甲○○另涉犯加重詐欺罪、參與犯罪組織罪部分，
    另經本院判處罪刑確定，非本案起訴範圍），於民國109年6
    月間某日，將其申辦之中國信託商業銀行帳號：0000000000
    00號帳戶（下稱中信帳戶）資料告知甲○○，甲○○即與本案詐
    欺集團成員自109年3月29日16時許起，在網路上以「陳偉杰
    」名義，向乙○○詐稱可以一起投資賺錢，並提供通訊軟體QQ
    之聯絡人予乙○○，再由自稱匯豐金融客服「小林」之人向乙○○佯稱如出資新臺幣（下同）35萬元，在金融期貨稅金繳納
    後，可收到美金520萬3231元云云，致乙○○陷於錯誤，於109
    年6月4日9時許，匯款12萬元至張俊傑（涉犯幫助詐欺與洗
    錢罪嫌部分，經本院以111年度苗金簡字第33號判決處有期
    徒刑2月，併科罰金5,000元，現由本院以111年度金簡上字
    第16號案件審理中）所申辦之合作金庫商業銀行帳號：0000
    000000000號帳戶內（下稱合庫帳戶），隨即由本案詐欺集
    團成員將上開款項轉帳至中信帳戶，丙○○再依甲○○指示，於
    同日操作網路銀行轉帳至其他帳戶，以此方式隱匿詐欺犯罪
    所得之去向，丙○○並獲得報酬200元，甲○○則獲得詐得款項1
    %之報酬。
二、案經苗栗縣警察局移送及臺灣苗栗地方檢察署檢察官簽分後
    偵查起訴。
    理    由
壹、證據能力之說明
    本件被告丙○○、甲○○（下合稱被告2人）所犯非死刑、無期
    徒刑或最輕本刑有期徒刑三年以上之罪，亦非高等法院管轄
    第一審案件，且於準備程序進行中，被告先就被訴事實為有
    罪之陳述，經告以簡式審判程序之旨，並聽取當事人之意見
    後，本院依刑事訴訟法第273條之1第1項之規定，裁定由受
    命法官獨任進行簡式審判程序，是本件之證據調查，依刑事
    訴訟法第273條之2規定，不受同法第159條第1項、第161條
    之2、第161條之3、第163條之1及第164條至第170條規定之
    限制，合先敘明。
貳、實體方面
一、上開犯罪事實，訊據被告2人於本院審理中坦承不諱，核與
    告訴人乙○○、另案被告張俊傑於警詢時證述之情節相符【見
    臺灣苗栗地方檢察署111年度偵字第2641號卷（下稱偵2641
    卷）第37至44頁】，並有告訴人之國泰世華商業銀行匯出匯
    款憑條、LINE對話紀錄、合庫帳戶交易明細、中信帳戶交易
    明細在卷可考（見偵2641卷第45至57、74至86頁），足認被
    告2人之任意性自白均與事實相符，洵值採信。故本案事證
    明確，被告2人之犯行堪以認定，應依法論科。
二、論罪科刑：
  ㈠核被告2人所為，均係犯刑法第339條之4第1項第2款之三人以
    上共同詐欺取財罪、洗錢防制法第14條第1項之一般洗錢罪
    。
  ㈡按共同實施犯罪行為之人，在合同意思範圍以內，各自分擔
    犯罪行為之一部，相互利用他人之行為，以達其犯罪之目的
    者，即應對於全部所發生之結果，共同負責。且共同正犯之
    意思聯絡，原不以數人間直接發生者為限，即有間接之聯絡
    者，亦包括在內。如甲分別邀約乙、丙犯罪，雖乙、丙間彼
    此並無直接之聯絡，亦無礙於其為共同正犯之成立（最高法
    院92年度台上字第5407號判決意旨參照）。準此，行為人參
    與構成要件行為之實施，並不以參與構成犯罪事實之全部或
    始終參與為必要，即使僅參與構成犯罪事實之一部分，或僅
    參與某一階段之行為，亦足以成立共同正犯，並應對共同正
    犯之全部結果，共同負責。本案被告丙○○預見其所為之工作
    係依被告甲○○之指示將款項轉匯至其他帳戶，猶以自己犯罪
    之意思實行本案犯罪，主觀上顯有共同犯罪之意思聯絡，客
    觀上有相互利用彼此之行為作為自己行為一部之行為分擔甚
    明，是被告2人及本案詐欺集團其他成員間，就本案犯行有
    犯意聯絡及行為分擔，應論以共同正犯。
  ㈢被告2人各以一行為同時觸犯刑法第339條之4第1項第2款之三
    人以上共同詐欺取財罪、洗錢防制法第14條第1項之一般洗
    錢罪，均為想像競合犯，應依刑法第55條前段規定，各從一
    較重之三人以上共同詐欺取財罪處斷。
  ㈣而按想像競合犯之處斷刑，本質上係「刑之合併」，其所謂
    從一重處斷，乃將想像競合犯組成之評價上數罪，合併為科
    刑一罪，其所對應之刑罰，亦合併其評價上數罪之數法定刑
    ，而為一個處斷刑。易言之，想像競合犯侵害數法益者皆成
    立犯罪，論罪時必須輕、重罪併舉論述，同時宣告所犯各罪
    名，包括各罪有無加重、減免其刑之情形，亦應說明論列，
    量刑時併衡酌輕罪部分量刑事由，評價始為充足，然後依刑
    法第55條前段規定「從一重處斷」，非謂對於其餘各罪可置
    而不論。因此，法院決定處斷刑時，雖以其中最重罪名之法
    定刑，做為裁量之準據，惟於裁量其輕重時，仍應將輕罪合
    併評價在內。查洗錢防制法第16條第2項規定：「犯前2條之
    罪，在偵查或審判中自白者，減輕其刑」，而被告2人業於
    本院審理中自白本案犯行（見本院卷第58、71頁），是就渠
    等所為之洗錢犯行，原應依該規定減輕其刑。惟依前揭罪數
    說明，被告2人就本案犯行均係從一重論處三人以上共同詐
    欺取財罪，則就被告2人所為洗錢犯行（即想像競合輕罪）
    得減刑部分，本院於依刑法第57條量刑時，將併予審酌。
  ㈤爰以行為人之責任為基礎，審酌被告2人具相當社會經驗、又
    有正常工作能力，明知詐欺犯罪已猖獗多年，且詐欺行為對
    於社會秩序及一般民眾財產法益之侵害甚鉅，竟不思尋求正
    當途徑獲取金錢，加入本案詐欺集團，並由被告丙○○依被告
    甲○○之指示從事車手工作轉匯款項，致告訴人受騙後匯入之
    款項去向不明，製造金流斷點，致檢警機關追查不易，所生
    損害非微，應予責難；兼衡被告2人犯後尚能坦承犯行、正
    視己過之態度，與犯罪之動機、目的、手段，被告丙○○自陳
    大學肄業之智識程度，於另案執行前經營租車公司、每月收
    入約7至10萬元，母親罹患糖尿病而眼部剛開刀、父親心肌
    梗塞剛出院，有2名未成年子女需照顧，目前由配偶獨自工
    作扶養之家庭生活狀況；被告甲○○自陳高中畢業之智識程度
    ，於另案執行前從事配管業、每日收入約2,100元，需扶養
    父母及2名未成年子女，前妻會分擔就學費用之家庭生活狀
    況（見本院卷第71至72頁）等一切情狀，分別量處如主文第
    1、2項所示之刑，以資懲儆。
三、沒收部分：
  ㈠查被告丙○○自承因本案犯行獲得報酬200元、被告甲○○則自承
    因本案犯行獲得1%即1,200元之報酬（計算式：120,000元×1
    %＝1,200元，見本院卷第71頁），此即為被告2人之本案犯罪
    所得，且未扣案，自應依刑法第38條之1第1項前段、第3項
    規定宣告沒收，並諭知於全部或一部不能沒收或不宜執行沒
    收時，追徵其價額。
  ㈡次就本案告訴人遭詐騙之款項，業均由被告丙○○轉匯至其他
    帳戶，非在被告2人實際掌控中，是被告2人就隱匿之財物已
    不具所有權及事實上處分權，尚無從依洗錢防制法第18條第
    1項就所提領之全部金額宣告沒收。
  ㈢另就被告丙○○中信帳戶資料，雖係供作本案詐欺取財、洗錢
    所用，惟該帳戶已被列為警示戶，無法再供交易使用，因認
    尚無沒收之實益，其沒收不具有刑法上之重要性，故依刑法
    第38條之2第2項規定，亦不予宣告沒收，併予敘明。
據上論斷，應依刑事訴訟法第273條之1第1項、第299條第1項前
段，洗錢防制法第2條第2款、第14條第1項、第16條第2項，刑法
第11條前段、第28條、第339條之4第1項第2款、第55條、第38條
之1第1項前段、第3項，刑法施行法第1條之1第1項，判決如主文
。
本案經檢察官徐一修提起公訴，檢察官林宜賢到庭執行職務。
中　　華　　民　　國　　111 　年　　8 　　月　　 3　　日
                  刑事第四庭  法  官  申惟中
以上正本證明與原本無異。　　　　　　　　　　　　　　　　如不服本判決應於收受判決後20日內向本院提出上訴書狀，並應敘述具體理由。其未敘述上訴理由者，應於上訴期間屆滿後20日內向本院補提理由書(均須按他造當事人之人數附繕本)「切勿逕送上級法院」。告訴人或被害人如對本判決不服者，應具備理由請求檢察官上訴，其上訴期間之計算係以檢察官收受判決正本之日期為準。　　　　　　　　　　　　　　　　　　　　　　　      　　　　　　　　　　　　書記官　陳邦旗　　　　　　
中　　華　　民　　國　　111 　年　　8 　　月　　3 　　日

附錄本案論罪科刑法條：
中華民國刑法第339條之4
犯第 339 條詐欺罪而有下列情形之一者，處 1 年以上 7 年以
下有期徒刑，得併科 1 百萬元以下罰金：
一、冒用政府機關或公務員名義犯之。
二、三人以上共同犯之。
三、以廣播電視、電子通訊、網際網路或其他媒體等傳播工具，
    對公眾散布而犯之。
前項之未遂犯罰之。

洗錢防制法第14條
有第二條各款所列洗錢行為者，處 7 年以下有期徒刑，併科新
臺幣 5 百萬元以下罰金。
前項之未遂犯罰之。
前二項情形，不得科以超過其特定犯罪所定最重本刑之刑。